臺灣新竹地方法院刑事判決
110年度簡上字第32號
上  訴  人  臺灣新竹地方檢察署檢察官
被      告  吳芳玲



上列上訴人因被告犯妨害名譽案件，不服本院竹東簡易庭民國11
0年1月25日所為之109年度竹東簡字第62號第一審簡易判決（聲
請簡易判決處刑案號：109年度偵字第3193號），提起上訴，本
院管轄之第二審合議庭判決如下：
    主      文
上訴駁回。
    事實及理由
一、本案經本院合議庭審理結果，認本院第一審刑事簡易判決認
    事用法及量刑均與本院合議庭所認定者相同，俱無不當，應
    予維持。本件除證據部分應補充「被告甲○○於本院第二審審
    理時之自白（見簡上卷第100頁）」外，餘均引用第一審刑
    事簡易判決記載之事實、證據及理由（如附件）。
二、檢察官上訴意旨略以：告訴人乙○○與被告甲○○尚未成立和解
    ；被告犯後否認犯行，態度非佳，顯無悔意；且其強暴侮辱
    行為亦對告訴人心理造生巨大精神壓力與後遺症；其中證人
    林晉全、彭惠君亦證稱被告平日會辱罵告訴人等語，故不排
    除告訴人所陳之「職場霸凌」事件存在。原審判決諭知拘役
    40日之刑度，未審酌被告之品行因素，容有量刑過輕未當之
    處，爰提起上訴，請撤銷原判決，並斟酌全案犯行，為被告
    適當之宣告刑等語。
三、經查，原審以被告所為係犯刑法第309條第2項之強暴侮辱罪
    ，並審酌被告身為告訴人上司，且係具有相當智識程度之成
    年人，不思以和平、理性之方式協調、溝通並解決問題，反
    而率然興事貶抑告訴人之人格，犯後否認犯行，未見反省之
    意，所為實屬不該；考量被告前無刑事犯罪紀錄，有臺灣高
    等法院被告前案紀錄表在卷可稽，素行尚可，兼衡被告自述
    其專科畢業之智識程度，案發時為新竹縣農會主任，目前已
    退休，家庭經濟狀況小康（見偵卷第4頁），暨其犯罪之動
    機、目的、手段、迄未能與告訴人達成和解，徵得告訴人之
    原諒等一切情狀，量處被告拘役40日，並諭知如易科罰金，
    以新臺幣1,000元折算1日。經核其認事用法均無違誤，且已
    考量被告於原審否認犯行且未與告訴人成立和解暨被告與告
    訴人之關係等節，依刑法第57條規定充分審酌被告之具體狀
    況，並未逾越法定刑度，又未濫用自由裁量之權限，量刑亦
    屬適當，與罪刑相當及比例、公平原則均無違，應予維持。
    至上訴意旨提及告訴人主張有「職場霸凌」及證人林晉全、
    彭惠君之相關證述內容，本即存在於原審案卷內，並經原審
    審酌在案，尚難認有漏未考量之情形。據此，檢察官上訴意
    旨指摘原審判決量刑不當，並無理由，應予駁回。
據上論斷，應依刑事訴訟法第455條之1第1項、第3項、第368條
、第373條，判決如主文。
本案經檢察官林佳穎聲請以簡易判決處刑及提起上訴，檢察官黃
翊雯到庭執行職務。
中　　華　　民　　國　　111 　年　　6 　　月　　24　　日
                  刑事第四庭    審判長法  官  陳健順
                                      法  官  楊祐庭
　　　　　　　　　　　　　　　　　　　法  官  郭哲宏
以上正本證明與原本無異。
不得上訴。  
中　　華　　民　　國　　111 　年　　6 　　月　　24　　日
                                      書記官  戴筑芸
附錄本件論罪法條： 
中華民國刑法第309條
公然侮辱人者，處拘役或9千元以下罰金。
以強暴犯前項之罪者，處1年以下有期徒刑、拘役或1萬5千元以
下罰金。
附件：
臺灣新竹地方法院刑事簡易判決
                                   109年度竹東簡字第62號
聲  請  人  臺灣新竹地方檢察署檢察官
被      告  甲○○
上列被告因妨害名譽案件，經檢察官聲請簡易判決處刑（109年
度偵字第3193號），本院判決如下：
    主  文
甲○○犯強暴侮辱罪，處拘役肆拾日，如易科罰金，以新臺幣壹仟
元折算壹日。
   事實及理由
一、甲○○原為新竹縣農會主任（於民國108年12月7日退休），其
    與下屬即新竹縣農會技工乙○○於108年10月8日15時許，在新
    竹縣○○鄉○○路000號新竹縣農會果菜市場內之公開場合，因
    包裝蔬菜問題發生爭執，甲○○竟基於公然侮辱之犯意，徒手
    揮打乙○○左臉頰1巴掌(未成傷)，再以「請你這種的有什麼
    屁用」等語辱罵乙○○，使果菜市場內之多數人得以共聞共見
    ，以此強暴方式對乙○○為侮辱行為，而足以貶損乙○○之人格
    及名譽。案經乙○○訴由新竹縣政府警察局橫山分局報告臺灣
    新竹地方檢察署（下稱新竹地檢署）檢察官偵查後聲請簡易
    判決處刑。
二、訊據被告甲○○固坦承於案發當日有以手碰觸告訴人乙○○之臉
    頰，並有向告訴人說「請你要幹什麼，有什麼用」等語，惟
    辯稱略以：案發時，告訴人很會流汗，在我後面貼得很近，
    我轉過來要把他推開，他的臉離我很近，我就不小心以手輕
    輕揮到他臉頰，我不記得當天有沒有講「請你這種的有什麼
    屁用」等語，因為日期不太記得，但我不認為我說這些話是
    在罵告訴人，我的意思是要叫他謹慎一點，我沒有惡意的針
    對云云，經查：
（一）被告於案發時任新竹縣農會主任，告訴人則為其下屬即新
      竹縣農會技工。被告有於108年10月8日15時許，於新竹縣
      ○○鄉○○路000號新竹縣農會果菜市場內之多數人得以共見
      共聞之公開場合，以手碰觸告訴人之臉頰，並有向告訴人
      說「請你要幹什麼，有什麼用」等語之事實，業據被告於
      警詢、偵查、本院訊問時供承在卷（見新竹地檢署109年
      度偵字第3193號偵查卷《下稱偵卷》第4頁反面、第32頁反
      面、本院109年度竹東簡字第62號卷《下稱本院卷》第45頁
      ，核與證人林晉全、彭惠君、江念庭於警詢、偵查之證述
      內容大致相符（見偵卷第9頁反面、第11頁反面、第13頁
      、第36至37頁)，此部分事實首堪認定。
（二）被告雖否認犯行，並以前詞置辯，惟查：　　
　１、證人即告訴人乙○○於警詢、偵查中就案發當時被告之言行
      證稱：108年10月8日15時許，我在新竹縣農會搬運蔬菜到
      果菜市場內包裝時，我主管甲○○出現說我搬運的籃數有錯
      ，我跟甲○○說沒有錯誤，甲○○就開始指責並堅持說我搬運
      的籃數有錯，然後一直刁難我，因為甲○○是我的主管，所
      以我就什麼也沒說，讓甲○○一直說，突然甲○○就一巴掌打
      我的左臉頰，現場有我同事林晉全、江念庭全程目睹，另
      一位同事彭惠君對這件事也有印象，甲○○並不是不小心，
      而是故意打我巴掌，我臉都紅了，同事林晉全還問我「臉
      怎麼紅紅的？」，我跟林晉全說「我被打了」，林晉全安
      慰我說「上帝說有人打你的左臉，你的右臉也要給他打」
      ，我回林晉全「那你給她打試試看」，甲○○打完之後還大
      聲的說「請你這種的有什麼屁用」，她不是開玩笑，她有
      時還會罵我「白癡」、「你是豬啊」等語（見偵卷第6頁
      反面、第32頁反面)，核與證人林晉全於偵查中具結證稱
      ：108年10月8日15時許，當時我們同事都在包有機蔬菜，
      不知道為什麼甲○○就伸右手打了乙○○左臉頰一巴掌，大家
      都僵在那邊，我就開玩笑跟乙○○說「上帝打了你左臉，你
      就連右臉也要給人家打」，當下乙○○生氣的說「不然你來
      被打打看」，我就知道他生氣了，我當天確實有聽到甲○○
      對乙○○講「請你這種的有什麼屁用」這句話，甲○○平時會
      罵乙○○「你是豬啊」、「你是白癡啊」、「你以為你爸爸
      是水利會會長就了不起啊」等語(見偵卷第36頁反面)；證
      人彭惠君於偵查中具結證稱：我沒有親眼看到甲○○打乙○○
      ，我只有聽到林晉全對乙○○說「如果人家打你左臉，你就
      右臉也給人家打」這句話，我有聽到甲○○對乙○○說「請你
      這種的有什麼屁用」，她常常講他，我不確定講的時間，
      但我確實聽過，甲○○常罵乙○○，常說乙○○可以辭職回家及
      乙○○有什麼背景之類的話等語(見偵卷第37頁)；證人江念
      庭於偵查中具結證稱：108年10月8日15時許，在芎林鄉文
      山路989號新竹縣農會果菜市場內，我有看見甲○○打乙○○
      的臉，打了一巴掌等語(見偵卷第37頁)互核相符，衡以證
      人乙○○為本案告訴人，其與被告之利害關係相反，其證詞
      固不無渲染之虞，然勾稽證人即告訴人指證其遭被告徒手
      掌打，並以上開言語辱罵之緣由、時間、地點、方式、過
      程等基本事實，與證人林晉全、江念庭、彭惠君上開證述
      情節互核一致，苟非確實均身歷其境，焉有不約而同一致
      陳述此一相同情節之理。再觀諸證人林晉全、江念庭、彭
      惠君與被告夙無怨仇，立場當屬中立，且作證前均業經具
      結，自無甘冒偽證罪責而執意偏袒告訴人、構詞設陷被告
      之理，是證人林晉全、江念庭、彭惠君前開證述情形，應
      值採信，且可與告訴人之證詞互為補強，堪認證人林晉全
      、江念庭、彭惠君與告訴人乙○○之上開證言，應屬真實而
      可採信。從而，被告確有於案發當時之多數人得以共見共
      聞之公開場合，徒手揮打告訴人之左臉頰1巴掌，並以「
      請你這種的有什麼屁用」等語辱罵告訴人等節，已堪認定
      。
  ２、被告雖辯稱：我們平時會打打鬧鬧，印象中我是跟告訴人
      說「請你要幹什麼，有什麼用」之類，對於我說這些話會
      讓告訴人心理不舒服，我知道是我不對，但我認為我不是
      在罵告訴人，我是要叫他謹慎一點，不曉得告訴人為什麼
      會這麼生氣云云，然：
　  ⑴按刑法第309條所規定「侮辱」之行為，乃指不指摘具體事
      實，而以使人難堪為目的而以言語、文字、圖畫或動作表
      示不屑、輕蔑或攻擊之意思，足以對於個人在社會上所保
      持之人格及地位，達貶損其評價之程度。
　  ⑵被告雖辯稱：我不記得我當天有沒有講「請你這種的有甚
      麼屁用」，印象中我是說「請你要幹什麼，有甚麼用」云
      云，然證人即告訴人、證人林晉全於偵查中就被告確有於
      案發時地之公開場合向告訴人告以「請你這種的有甚麼屁
      用」等語證述明確，已如前述。又縱如被告於案發時係向
      告訴人告以「請你要幹什麼，有甚麼用」等語，該等字眼
      亦顯有貶抑污衊之意涵，依社會通念已使告訴人感到難堪
      、不快，而足以貶損告訴人之聲譽及人格，對告訴人之社
      會評價造成相當損害，是不論被告於案發之公開場合係向
      告訴人告以「請你這種的有甚麼屁用」或「請你要幹什麼
      ，有甚麼用」等語，客觀上均足使告訴人感到難堪、受辱
      ，而足以減損告訴人之人格及社會評價，至為明確。
　  ⑶被告復辯稱：我是不小心以手輕輕揮到告訴人臉頰云云，
      然查本案被告係以右手揮打告訴人左臉頰一巴掌，且當時
      大家都僵在那裏之情事，除據告訴人指述在卷，亦有證人
      林晉全、江念庭證述互核相符，堪認並非被告所述僅「不
      小心以手輕輕揮到他臉頰」之程度，是被告此一積極對告
      訴人施以有形物理力之攻擊行為，自堪認係「強暴」行為
      無疑。又揮打他人臉頰即「打巴掌」之行為，確有表示不
      屑、輕蔑及攻擊之意，並足以對告訴人在社會上所保持之
      人格及地位，產生一定程度之評價貶損無訛。
　  ⑷被告為一具有相當智識、經驗之人，對於其在多數人得以
      共見共聞之場合，徒手揮打告訴人臉頰並辱罵告訴人等客
      觀上足使告訴人感到難堪、受辱之暴力舉動，足以減損告
      訴人之人格及社會評價，當知之甚詳，猶仍於案發當時之
      公開場合揮打告訴人臉頰、辱罵告訴人，使告訴人在精神
      及心理上感受難堪或不快，其主觀上確有以此強暴方式公
      然侮辱告訴人之犯意，彰彰甚明。是被告上開所辯，顯係
      事後卸責之詞，當不足取。
（三）綜上所述，本案事證明確，被告犯行洵堪認定，應依法論
      科。
三、論罪科刑： 　
（一）核被告所為，係犯刑法第309條第2項之強暴侮辱罪。聲請
      簡易判決處刑意旨雖認被告涉犯刑法第309條第1項公然侮
      辱罪嫌等語，然因被告係以掌打之強暴方式為侮辱之行為
      ，已論證說明如前，已升高刑法第309條第1項以平和之方
      式為侮辱之犯意，是聲請簡易判決處刑意旨認應依刑法第
      309條第1項罪處斷，尚有未洽，惟二者之基本社會事實同
      一，本院於調查時已明確告知被告可能變更之罪名及法條
      ，賦予被告行使訴訟防禦權之機會（見本院卷第43頁），
      爰依刑事訴訟法第300條規定變更起訴法條。
（二）被告上開侮辱告訴人之舉措及言語，係基於單一之侮辱犯
      意，於時間、空間緊密相連之環境下所為之接續行為，應
      僅認定為一行為，而論以接續犯一罪。
（三）爰以行為人之責任為基礎，審酌被告身為告訴人上司，且
      係具有相當智識程度之成年人，不思以和平、理性之方式
      協調、溝通並解決問題，反而率然興事以前揭舉動貶抑告
      訴人之人格，犯後否認犯行，未見反省之意，所為實屬不
      該；考量被告前無刑事犯罪紀錄，有臺灣高等法院被告前
      案紀錄表在卷可稽，素行尚可，兼衡被告自述其專科畢業
      之智識程度，案發時為新竹縣農會主任，目前已退休，家
      庭經濟狀況小康（見偵卷第4頁），暨其犯罪之動機、目
      的、手段、迄未能與告訴人達成和解，徵得告訴人之原諒
      等一切情狀，量處如主文所示之刑，並諭知易科罰金折算
      標準。
四、依刑事訴訟法第449條第1項前段、第3項、第454條第1項、
    第300條，刑法第309條第2項、第41條第1項前段，刑法施行
    法第1條之1第1項，逕以簡易判決處刑如主文。
五、如不服本判決，得自收受送達之翌日起20日內向本院提出上
    訴狀，上訴於本院第二審合議庭（須附繕本）。
本案經檢察官林佳穎聲請以簡易判決處刑。
中　　華　　民　　國　　110 　年　　1 　　月　　25　　日
                  竹東簡易庭  法  官          蔡玉琪
以上正本證明與原本無異。
中　　華　　民　　國　　110 　年　　1 　　月　　25　　日
                              書記官          李念純